【裁判字號】    96,簡上緝,4
【裁判日期】    970109
【裁判案由】    竊盜
【裁判全文】
臺灣高雄地方法院刑事判決             96年度簡上緝字第4號
上  訴  人  臺灣高雄地方法院檢察署檢察官
被      告  甲○○
上列上訴人因竊盜案件，不服本院簡易庭於中華民國95年10月30
日95年度簡字第6162號第一審簡易判決（聲請簡易判決處刑案號
：臺灣高雄地方法院檢察署95年度偵字第22751號），提起上訴
，並移送併辦（95年度偵字第22829號、96年度偵字第828號），
本院管轄之第一審合議庭判決如下：
    主  文
原判決撤銷。
甲○○連續犯攜帶兇器竊盜罪，處有期徒刑捌月。
    事  實
一、甲○○以意圖為自己不法之所有之概括犯意，連續於下列時
    、地，竊取下列物品：
（一）民國94年4 月28日晚間11時許，在高雄縣大寮鄉○○村○○○路282 號後方空地，徒手竊取丁○○所有之鐵製浪板
      20塊（價值約新臺幣（下同）1000元），得手後，再將竊
      得之浪板放置在其所騎乘之車牌號碼YYU-837 號機車拖載
      之拖車上後離開。嗣於同月29日凌晨1 時40分許，甲○○
      騎乘前開機車附載鐵製浪板行經高雄縣大寮鄉○○○路台
      88號快速道路橋下時，為高雄縣大寮鄉過溪村巡守隊隊長
      邱佑龍發現，因而會同警方當場逮捕，並扣得上開浪板20
      塊。
（二）94年6 月4 日上午10時45分許，甲○○騎乘車牌號碼WCG-
      379 號輕型機車，途經高雄縣大寮鄉○○○路111 號時，
      見該屋門窗已被人拆除，且無人居住看管，竟侵入該屋內
      ，隨手撿拾地上客觀上足為兇器使用之活動扳手1 支為工
      具，竊取屋主乙○○所有鐵捲門白鐵條1 支（價值約6000
      元）。嗣於同日上午11時許，為巡邏員警當場逮捕，並扣
      得非其所有之活動扳手1 支及鐵捲門白鐵條1 支。
（三）94年8 月15日下午1 時許，甲○○騎乘上開車牌號碼WCG
      -379號（起訴書誤載為WCB-379號）之輕型機車，途經高
      雄縣大樹鄉○○村○○路7號之大同肥料公司前，見該公
      司無人看管，遂進入該公司1樓（侵入住宅部分未據告訴
      ），徒手竊取1樓樓梯口之發電機1台，並開啟已破損之2
      樓辦公室木門，接續竊取置放於該辦公室內之磅秤1台，
      得手後再將上開發電機、磅秤放置在上開機車拖載之拖車
      上離開，嗣其行經大樹鄉久堂村久堂2之1號時，因拖車損
      壞而於路邊停留時，為任職大同肥料公司管理員之丙○○
      發覺，因而報警當場查獲。
二、案經乙○○、大同肥料公司訴由高雄縣政府警察局林園分局
    、仁武分局報請臺灣高雄地方法院檢察署檢察官偵查起訴。
    理  由
壹、證據能力部分：
一、按被告以外之人於審判外之言詞或書面陳述，除法律有規定
    者外，不得作為證據，刑事訴訟法第159 條第1 項定有明文
    ，此即學理上所稱之「傳聞證據排除法則」，而依上開法律
    規定，傳聞證據原則上固無證據能力，但如法律別有規定者
    ，即例外認有證據能力。又按被告以外之人於偵查中向檢察
    官所為陳述，除顯有不可信之情況者外，得為證據；經當事
    人於審判程式同意作為證據，法院審酌該言詞陳述或書面陳
    述作成時之情況，認為適當者，亦得為證據，同法第159 條
    之1 第2 項、第159條之5第1項分別定有明文。
二、查本判決下列所引用之證人丙○○向檢察官所為之陳述，屬
    於審判外之陳述，為傳聞證據，惟現階段刑事訴訟法規定檢
    察官代表國家偵查犯罪、實施公訴，依法其有訊問被告、證
    人及鑑定人之權，證人、鑑定人且須具結，而實務運作時，
    檢察官偵查中向被告以外之人所取得之陳述，原則上均能遵
    守法律規定，不致違法取供，其可信度極高，職是，上開證
    人於偵查中已具結之證述，被告並無釋明「顯有不可信之情
    況」之理由，應認其有證據能力。而本判決下列所引用之證
    人丁○○、邱佑龍、乙○○於警詢中之證述及書證，雖為審
    判外之陳述，並不符刑事訴訟法第159 條之1 至之4 等4 條
    之規定，然上開證據，業經被告、檢察官於審理中同意作為
    證據（見本院卷第66、84-86 頁），本院審酌各該證據作成
    之情況，認以之為證據均無不當，依前揭說明，均得作為證
    據。
三、又按被告以外之人於檢察事務官、司法警察官或司法警察調
    查中所為之陳述，與審判中不符時，其先前之陳述具有較可
    信之特別情況，且為證明犯罪事實存否所必要者，得為證據
    ，刑事訴訟法第159條之2定有明文。經查，被告爭執證人丙○○於警詢中所為陳述之證據能力，因證人丙○○業經本院
    傳喚到庭作證，而其於本院審判期日所為之證述情節，核與
    其於警詢中所為之陳述情節相符，即與刑事訴訟法第159 條
    之2規定不合，因認證人丙○○於警詢中之陳述，應無證據
    能力。
貳、實體部分：
一、訊據被告甲○○固坦承有事實欄（一）、（二），及（三）
    之搬運發電機、磅秤至其所有機車拖載之拖車上行為，惟矢
    口否認有何竊盜犯行，辯稱：其當時以撿拾廢鐵變賣現金為
    業，以為鐵製浪板和鐵捲門白鐵條是沒有人要的，而發電機
    、磅秤是在路邊發現的，其並沒有侵入大同肥料公司云云。
    經查：
（一）竊取鐵製浪板20塊部分：
      上開犯罪事實欄（一）之事實，業據被告原審坦承不諱（
      見本院簡字卷第17頁），並經證人丁○○、邱佑龍於警詢
      中證述無誤，並有贓物認領保管單、扣押筆錄、扣押目錄
      表、扣押物品收據各1 紙，照片4 張等件附卷可稽。被告
      雖於本院審理中改稱：其以為那是別人不要的才檢取云云
      ，然亦供稱：當時鐵1公斤6元，20塊鐵製浪板價值不超過
      1,000元，搬走時未問過任何人同意等語，再參諸證人丁○○於警詢中證稱：現場有怪手、推土機各1部，該浪板
      放置在工地旁無綑綁等語，足認上開鐵製浪板雖置放於無
      人看守之空地，然由被告取走浪板之時間為凌晨1時40 分
      許，及現場置有怪手等機具等情觀之，一般人均可辨明該
      鐵製浪板係工地建築材料，而僅因夜間時分無人看守，被
      告辯稱其以為是別人不要之物云云，不足採信；又該浪板
      價值約1,000元，並非無價值之物，既為被告所明知，其
      竟未經過任何人同意即自行於夜半時間擅自搬離，亦可認
      被告所辯，顯係悖於常情，委無可採，是被告竊取鐵製浪
      板之犯行，堪可認定。
（二）竊盜鐵捲門白鐵條部分：
      被告於犯罪事實欄（二）之時、地，持活動扳手拆取屋主
      乙○○所有之鐵捲門白鐵條之事實，業據證人乙○○於警
      詢中證述無訛，並有贓物認領保管單、扣押筆錄、扣押目
      錄表、扣押收據各1紙及照片8張附卷可佐，並為被告所不
      爭執，堪認為真。雖被告辯稱：其看到怪手在挖高雄縣大
      寮鄉○○○路111 號之房子，認為該鐵捲門白鐵條是屋主
      不要的才拆取云云，惟業經證人丁冠豪（即乙○○）即屋
      主於本院審理時否認，並結證稱：當時並沒有請怪手拆除
      房子，該房子雖有拆過，無人居住，但還沒拆完，主體建
      築物完好，屋頂還在，而當時原物料很貴，其並沒有不要
      白鐵條之意思，房子外觀上也不會讓人認為白鐵條是沒有
      人要的等語明確（見本院卷第81-83 頁），足認被告辯稱
      當時見到怪手在拆房子云云，實屬無稽。又參諸卷附之現
      場照片（見94年度偵字第18602 號卷第13-16 頁），該房
      屋雖無人居住且部分門窗經拆除，惟主體建築尚稱完好，
      鐵門、牆壁、天花板均仍存在，堪認並無使人誤認該白鐵
      條為他人不要之物之虞，且衡之該白鐵條因原料上漲，價
      值甚高，被告自承拆除白鐵條並未問過任何人之同意等語
      ，堪認被告所辯，僅係卸責之詞，不足採信。被告竊取上
      開鐵捲門白鐵條一事，堪以認定。
（三）竊盜發電機、磅秤部分：
      被告以板車拖載大同肥料公司所有之發電機、磅秤，於犯
      罪事實欄（三）之時、地經大同肥料公司管理員丙○○發
      現報警一事，業經證人丙○○於審理中證述無誤，並有贓
      物認領保管單、扣押筆錄、扣押目錄表、扣押收據各1 紙
      及照片10張附卷可參，堪可認定。被告雖否認自大同肥料
      公司2 樓及1 樓樓梯口竊取上開發電機、磅秤，辯稱：該
      發電機、磅秤是放在路邊，因為其壞掉，其以為是人家不
      要的，才將上開物品載走，否則其豈有在路邊疊鐵而不逃
      走之理云云，惟上開事實經證人丙○○於偵查中及本院審
      理中結證稱：案發前1 日（即94年8 月14日）其有去公司
      巡視，當時磅秤仍在2 樓辦公室內，發電機也在1 樓之樓
      梯口，惟2 樓辦公室以木板釘死的木門遭人破壞了一個大
      洞，電線也遭人拔除，其覺得怪怪的，所以隔天才在現場
      等，而發電機、磅秤雖然生鏽，但並無不要之意思，當日
      其沒有看到被告在疊鐵，是看到被告因載的東西太重拖車
      壞掉，停在路邊，拖車上有大同肥料公司的發電機、磅秤
      ，其才報警，若非被告車子壞掉，其也抓不到被告等語在
      卷（見94年偵字第18602 號卷第18-19 頁、本院卷第
      78-81 頁），參之證人丙○○證詞於偵查中、審理中均相
      核一致，其與被告素昧平生，雙方既無夙怨，衡情當無甘
      冒偽證刑責故為虛偽證詞誣陷被告，致生損人不利己結果
      之動機，其證詞應堪採信。又參以卷附之查獲照片（94年
      偵字第1860 2號偵查卷第23、24頁），該發電機、磅秤均
      係體積龐大而重量甚重之物，其於94年8 月14日時既仍置
      放於大同肥料公司1 樓樓梯口及2 樓辦公室內，若非經人
      特意搬動，自無可能離開原來位置而置放在路邊，是被告
      辯稱該發電機、磅秤放在路邊，並非其侵入住宅所竊取云
      云，殊不可採。又由證人丙○○之證詞可知，被告係因拖
      車壞掉而停在路旁，方為丙○○所發覺報警，並非如其所
      辯有從容在路邊疊鐵之情形，是其所辯，亦難為有利於其
      之認定。綜上所述，被告竊取磅秤、發電機之犯行，堪以
      認定。
二、論罪科刑部分：
（一）被告甲○○行為後，前於94年2月2日修正公布之刑法，已
      自95年7月1日起施行，另刑法施行法亦於95年6月14日增
      訂該法第1條之1規定，並自95年7月1日施行。其中修正後
      刑法第2條之規定，乃係關於新舊法比較適用之準據法，
      其本身無關行為可罰性要件之變更，故於95年7月1日刑法
      修正施行後，如有涉及比較新舊法之問題，即應逕依修正
      後刑法第2條第1項規定，為「從舊從輕」之比較（最高法
      院95年度第8次刑事庭會議決議意旨參照）。經查：刑法
      於95年7月1日修正施行後，業已刪除第55條後段牽連犯及
      第56條連續犯之規定，比較新、舊法結果，修正前第55條
      後段牽連犯之規定，係將被告有牽連關係之數行為從一重
      處斷，第56條連續犯之規定，則係將被告連續之數行為以
      一罪論，但得加重其刑至2分之1，較之刑法刪除上開條文
      後，被告各行為應併合處罰之規定而言，顯以修正前刑法
      較有利於被告。
（二）按刑法第321條第1項第3款之攜帶兇器竊盜罪，係以行為
      人攜帶兇器竊盜為其加重條件，此所謂兇器，其種類並無
      限制，凡客觀上足對人之生命、身體、安全構成威脅，具
      有危險性之兇器均屬之，且祇須行竊時攜帶此種具有危險
      性之兇器為已足，並不以攜帶之初有行兇之意圖為必要，
      有最高法院79年台上字第5253號判例可資參照。查犯罪事
      實欄（二）中，被告於行竊時係持活動扳手1 支拆取鐵捲
      門白鐵條，業據其坦承在卷，而扣案之活動扳手為金屬製
      品，質地堅硬，客觀上足以殺傷人生命、身體，顯係具有
      危險性之兇器。是核被告所為，犯罪事實（一）、（三）
      之行為係犯刑法第320 條普通竊盜罪、犯罪事實（二）之
      行為係犯第321 條第1 項第3 款之攜帶兇器竊盜罪、第
      306 條第1 項侵入住宅罪。公訴人雖認被告於犯罪事實（
      三）所為，係犯刑法第321 條第1 項第2 款毀越門扇竊盜
      罪，惟刑法第321 條第1 項第2 款所謂毀越門扇牆垣，係
      指毀損或超越及踰越門扇牆垣而言，其「越」指逾越而言
      ，如係從門走入或開鎖啟門入室，均不得謂為逾越門扇，
      有最高法院22年上字第454 號判例、77年度台上字第
      1130號判決可資參照，查犯罪事實欄（三）中，大同肥料
      公司2 樓之木門以木板釘死，案發前1 日丙○○巡視時已
      破了一個洞一情，業據證人丙○○證述在卷（見本院卷第
      80頁），當時發電機、磅秤仍位於原處，是並無直接證據
      可認該木門為被告所毀壞，又參諸卷附之照片（見94年偵
      字第18602 號偵查卷第26頁），該木門所破損之洞口大小
      並無法容納1 個身形正常之成年人穿越，被告應無穿越門
      扇之可能，扣案磅秤體積龐大，亦非能藉破損洞口取出，
      足認被告應由破損洞口啟門走入竊取磅秤，參之前開說明
      ，被告既無毀損或踰越門扇，是公訴人論以毀越門扇竊盜
      罪，容有誤會，起訴法條應予變更。又犯罪事實欄（三）
      中，被告先後竊取發電機1台及磅秤1 台，係於密切接近
      之時間及地點為之，其侵害同一法益，各行為之獨立性極
      為薄弱，依一般社會健全觀念，難以強行分離，應包括評
      價為一行為，屬接續犯。被告於犯罪事實欄（二）所犯之
      侵入住宅、攜帶兇器竊盜2 罪間，有手段、目的之牽連關
      係，應依修正前刑法第55條規定，從一重之攜帶兇器竊盜
      罪處斷。又被告所犯事實欄（一）、（二）、（三）3 次
      犯行，時間緊接，所犯竊盜罪之構成要件僅加重條件有所
      不同，顯基於概括犯意反覆為之，為連續犯，且因法定刑
      度較輕之普通竊盜罪可包含於法定刑度較重之加重竊盜罪
      ，應依修正前刑法第56條之規定，以一攜帶兇器竊盜罪論
      之，並加重其刑。
（三）原審以被告罪證明確，而予論罪科刑，固非無見，惟原審
      未及就犯罪事實欄（二）、（三）檢察官移送併辦部分併
      予審理，此部分犯行與聲請簡易判決處刑部分有連續犯之
      裁判上一罪關係，自應一併審理，是檢察官以原審未及斟
      酌併辦事實提起上訴，為有理由，自應由本院將原判決撤
      銷予以改判。爰審酌被告不思以正當之方式獲取財物，而
      貪圖私欲，竊取他人財物，犯後否認犯行，態度難謂有悔
      意，其行為雖有可議，惟念其竊得物品之價值不高，且已
      由被害人領回，且衡量被告經濟狀況、犯罪手段、動機、
      目的等一切情狀，量處如主文所示之刑。至扣案之榔頭、
      老虎鉗、活動扳手各1 支，僅活動扳手為被告竊盜所用之
      物，且上開物品均經被告否認為其所有，又查無證據得證
      明扣案物品為被告所有之物，爰均不為沒收之諭知。又被
      告犯罪時間雖在96年4 月24日之前，惟按中華民國96 年
      罪犯減刑條例施行（96年7 月16日）前，經通緝而未於中
      華民國96年12月31日以前自動歸案接受偵查、審判或執行
      者，不得依本條例減刑，該條例第5 條定有明文。查被告
      是於96年5 月4 日該條例公佈施行前經本院發佈通緝，至
      96年10月23日始緝獲歸案，有本院通緝書及高雄市政府警
      察局苓雅分局通緝案件移送書在卷可按，依上開條例第5
      條規定，不得減刑，附此敘明。
據上論斷，應依刑事訴訟法第299 條第1 項前段、第300 條，修
正前刑法第56條、刑法第321 條第1 項第3 款、第306 條第1 項
、修正前刑法第55條，判決如主文。
本案經檢察官郭騰月到庭執行職務。
中    華    民    國    97    年    1    月      9    日
                      刑事第一庭審判長法  官  陳明富
                                      法  官  王淑惠
                                      法  官  張琬如
以上正本證明與原本無異。
如不服本判決應於收受本判決後10日內向本院提出上訴書狀，並
應敘述具體理由，如未敘述上訴理由者，應於上訴期間屆滿後20
日內補提理由書狀於本院（均須按他造當事人之人數附繕本）「
切勿逕送上級法院」。
中    華    民    國    97    年    1     月    10    日
                                      書記官  劉甄庭
附錄法條：
中華民國刑法第321條第1項
犯竊盜罪而有左列情形之一者，處 6 月以上、 5 年以下有期徒
刑：
一  於夜間侵入住宅或有人居住之建築物、船艦或隱匿其內而犯
之者。
二  毀越門扇、牆垣或其他安全設備而犯之者。
三  攜帶兇器而犯之者。
四  結夥三人以上而犯之者。
五  乘火災、水災或其他災害之際而犯之者。
六  在車站或埠頭而犯之者。


司法院資訊處製作；財團法人民間司法改革基金會備份。
